【裁判字號】    92,再易,33
【裁判日期】    920520
【裁判案由】    給付工程款
【裁判全文】
臺灣高等法院臺中分院民事判決  九十二年度再易字第三三號
      再審原告  乙○○
      再審被告  甲○○
右當事人間請求給付工程款事件，再審原告對於中華民國九十二年三月五日本院九十
年度上易字第三九一號確定判決提起再審之訴，本院判決如左：
     主      文
再審之訴駁回。
再審訴訟費用由再審原告負擔。
     事實及理由
一、再審原告主張略以：本院九十年度上易字第三九一號確定判決（下簡稱原確定判
    決），有下列再審理由：(一)本件原確定判決令伊應給付再審被告如原確定判決聲
    明第一項所示金額，無非以原確定判決附表一所示工程部分，再審被告與連春富
    間係約定以實做實算方式，共計新台幣（下同）五十九萬四千六百四十八元，伊
    亦不爭執云云，惟查前程序審理期間，兩造間就再審被告所完成之工程數量及其
    價額爭執甚烈，伊從未表示對再審被告所完成實做實算之工程部分表示不爭執。
    詎原確定判決誤認伊對該判決附表一所示工程不爭執，進而判令伊應給付工程款
    予再審被告，就此顯然違背民事訴訟法第二百七十七條、第二百八十條之情事。
    (二)本件再審被告於前程序第一審起訴時主張伊於八十六年十一、十二月間與訴外
    人連春富訂定新建工程契約，委由連春富興建房屋，連春富將興建工程中關於內
    外部打底、粉光、黏條、地磚黏貼工程份轉包與再審被告施作，以實做實算計價
    ，嗣於施工中連春富追加部分工程，約定追加者以總價承攬方式計算為十一萬一
    千八百元，再審被告隨即進場完成，以上工程款為七十萬六四百四十八元，後因
    連春富無力付款，於八十七年九月十八日將其得向伊收取款項之債權轉讓由再審
    被告收取，且伊親筆修改讓與內容之切結書，足見伊已同意該等款項轉由再審被
    告領取云云，惟原確定判決偏採再審被告主張，於判決理由內略述再審被告與連
    春富間之約定內容與非該契約當事人之伊無涉，然若債權讓與時，關於連春富與
    再審被告間原約定內容業經伊同意而變更，自不妨礙再審被告得請求伊依變更後
    之內容為履行等語。然查所謂「債權讓與」須不變更債之同一性，僅債之主體變
    更而已，無須得債務人同意。如係由契約一方當事人將其依契約所生之權利、義
    務概括轉讓予第三人，因與契約他方當事人之權益有關，方須他方當事人同意。
    原確定判決既認連春富將其對伊之債權讓與再審被告，再審被告僅得基於連春富
    地位，依連春富與伊約定內容請求履行，但又認伊債權讓與時同意變更計價方式
    ，已變更債之同一性，顯將「債權讓與」與「契約承擔」之概念相混淆，就此確
    定判決應有不適用民法第二百九十四條、最高法法院七十三年度台上字第一五七
    三號判例之顯然錯誤。(三)依民事訴訟法第四百條第一項規定，確定判決之既判力
    限於訴訟標的經確定主文判斷之事項，判決理由項內之記載於他訴訟並無拘束力
    可言。查原確定判決引用本院另案伊與連春富間給付工程款事件（八十九年度上
    字第三五四號）之判決理由，認伊所得主張抵銷之金額為二十二萬零三百二十八
    元，惟本院前開另案判決理由已明載連春富無法證明其就系爭工程得向伊請領之
    工程款三百七十三萬九千二百元，雖又贅述「本院即使以上訴人（即連春富）主
    張之三百七十三萬九千二百為準．．」等語，然查，無論如何，另案判決理由所
    為認定並無當然拘束本件訴訟之效力，而原確定判決未經調查證據逕予援用另案
    判決而認定伊僅能主張抵銷二十二萬零三百二十八元，置伊於前訴訟程序第一審
    時所提出抵銷之金額（即六十四萬零一百五十三元）於未顧，顯有適用法規錯誤
    等情，求為：(一)本院九十年度上易字第三九一號確定判決關於命伊給付再審被告
    新台幣二十二萬四千三百二十元及自八十九年四月二十二日起至清償日止計算之
    法定利息部分均廢棄。(二)廢棄部分，再審被告在前訴訟程序第一審之訴駁回之判
    決。再審被告未提出書狀作何聲明或陳述。
二、按民事訴訟法第四百九十六條第一項第一款所謂適用法規顯有錯誤，係指確定判
    決所適用之法規，顯然不合於法律規定，或與司法院現尚有效及大法官會議之解
    釋，或最高法院尚有效之判例，顯然違反者而言，並不包括漏未斟酌證據及認定
    事實錯誤之情形在內（最高法院六十年台再字第一七○號、六十三年台上字第八
    八○號判例參照）。經查：
(一)、再審原告主張：再審被告持訴外人連春富之切結書向伊請求工程款，經伊將該切
    結書修改，變更計價方式，為已變更債之同一性，應屬「契約承擔」而非「債權
    讓與」等語，按訴訟標的之法律關係依原告起訴時之請求為之，此觀之民事訴訟
    法第二百四十四條第一項規定即明，本件再審被告於前程序第一審起訴時主張再
    審原告委由連春富興建房屋，八十七年七月間，連春富將興建工程中關於內外部
    打底、粘條、地磚黏貼工程承攬轉包予伊施作，施工中另追加部分工程，再書立
    工程追加部分明細表，再審被告依約進場施作完成，核估工程款為七十萬六千四
    百四十八元，經向連春富請款，其無力支付，爰於八十七年九月十八日書立切結
    書同意該等款項由再審被告向其領款，其僅依此支付現金十五萬元，惟就其餘工
    程款五十五萬六千四百四十八元卻未給付，經再審被告催促均無結果，因而起訴
    請求等語，有臺灣臺中地方法院八十九年度訴字第一一六二號給付工程款案再審
    被告起訴狀附卷可稽，其後於前程序第一審審理中，再審被告亦陳稱係根據債權
    讓與請求等語（見該案第二十七頁），是本件再審被告於前程序第一審時係主張
    其受讓連春富對再審原告之債權，依此請求再審原告給付，前程序第一審並以此
    主張而為調查、審理，並命就連春富施作工程之瑕疵為鑑定，以查明再審原告得
    否依民法第二百九十九條第一項規定主張以對於連春富之抗辯對抗再審被告，後
    本院前程序亦依此訴訟標的而為審判，並就雙方當事人之主張、提出之證據，於
    調查、辯論後依職權所為裁量之結果，應屬於事實審取捨證據、認定事實之範圍
    ，此項職權之行使，並無違法不當之處，即與適用法規是否錯誤有別，再審原告
    持上開主張為再審理由，實不足採。
(二)、再審原告又謂：判決理由項內之記載於他訴訟並無拘束力，故本院另案八十九年
    度上字第三五四號案伊與連春富間請求給付工程款事件之判決理由中，認伊所得
    主張抵銷之金額為二十二萬零三百二十八元自無當然拘束本件訴訟之效力，原確
    定判決未經調查證據逕予援用另案判決而認定伊僅能主張抵銷二十二萬零三百二
    十八元，顯有適用法規錯誤等語。惟查，本件訴訟標的為債權讓與，已如前述，
    關於所讓與債權之內容，依民法第二百九十九條之規定，債務人於受通知時，所
    得對抗讓與人之事由，皆得以之對抗受讓人，且債務人於受通知時，對於讓與人
    有債權者，如其債權之清償期先於所讓與之債權，或同時屆至者，債務人亦得對
    於受讓人主張抵銷。本件再審原告以連春富未依約定之工程契約為履行，所完成
    、交付之工程如混凝土強度不足等瑕疵事由，因再審被告據以主張受讓之債權數
    額係該工程契約所約定承攬報酬之一部分，揆諸前揭規定意旨，再審原告自得以
    之對再審被告而主張抵銷，因而本院另案八十九年度上字第三五四號連春富請求
    再審原告給付工程款事件，對再審原告應給付之金額，並非不得為本件前程序得
    心證之參考，況再審原告對本院上開另案判決，於本院該案九十一年九月三日準
    備程序中經受命法官，提示該判決時，其訴訟代理人亦表示無意見等語（見該案
    第七十一頁），顯見其主張原確定判決未經調查證據逕予援用另案判決而認定伊
    僅能主張抵銷二十二萬零三百二十八元，為不足採。
(三)、再審原告再以：伊對原確定判決前程序審理期間，就再審被告所完成之工程數量
    及其價額爭執甚烈，伊從未表示對再審被告所完成實做實算之工程部分表示不爭
    執等語。查，就原確定判決附表一所示工程部分，因再審被告與連春富間係約定
    以實做實算方式，共計五十九萬四千六百四十八元，而計價方式，雖再審原告與
    連春富間約定之工程計價方式不同，然再審被告既自連春富處受讓取得該債權而
    為行使，原則上，再審被告應僅得基於連春富之地位，依其與再審原告約定之內
    容請求再審原告履行。又本件再審被告持以通知再審原告之切結書內容，已載明
    該讓與再審被告之債權工資計價悉依再審被告與連春富間之約定方式，再審原告
    復自承確曾收受該切結書且修改內容（見臺灣臺中地方法院八十九年度訴字第一
    一六二號卷第一０一頁，本院九十年度上易字第三九一號卷第一０一頁），復有
    該修改前之切結書及修改完成之切結書影本各一份附於該卷可稽，足見再審原告
    對變更依此計價方式應知情且同意，是再審原告再執以依上開計價，伊並非不爭
    執云云，惟縱再經斟酌，亦未能為有利再審原告之認定（最高法院十八年度上字
    第七一０號判例意旨參照）。
(四)、基上，再審原告提起本件再審之訴，為無理由，應予駁回。
三、本件再審之訴，顯無再審理由，爰不經言詞辯論，逕以判決駁回之。
四、據上論結，本件再審之訴為無理由，依民事訴訟法第五百零二條第二項、第七十
    八條，判決如主文。
中      華      民      國    九十二    年      五      月     二十     日
~B1民事第七庭審判長法  官  簡清忠
~B2                法  官  陳賢慧
~B3                法  官  盧江陽
右為正本係照原本作成。
不得上訴。
~B                書記官  康孝慈
中      華      民      國    九十二    年      五      月     二十     日
                                                                        Ｈ


司法院資訊處製作；財團法人民間司法改革基金會備份。
